【裁判字號】    95,抗,1632
【裁判日期】    951130
【裁判案由】    聲請發還投標保證金
【裁判全文】
臺灣高等法院民事裁定                  95年度抗字第1632號
    抗告人  甲○○
上列抗告人就臺灣銀行股份有限公司等間拍賣抵押物事件，聲請
發還投標保證金事件，對於中華民國95年10月18日臺灣板橋地方
法院95年度執字第6902號裁定提起抗告，本院裁定如下：
    主  文
原裁定廢棄。
抗告人於臺灣板橋地方法院95年度執字第6902號拍賣抵押物強制
執行事件之投標保證金新台幣貳拾參萬元准予發還。
抗告程序費用由相對人乙○○負擔。
    理  由
一、抗告人聲請及抗告意旨略以：伊參加臺灣板橋地方法院於民
    國95年10月17日就債務人乙○○所有坐落台北縣樹林市○○
    段893號土地所有權應有部分428/100000及其上建物即同市
    ○○路○段113號9樓之4所有權全部之投標程序，於開標前，
    因看錯坪數，投標金額有誤，本欲取回標單，嗣得知無法取
    回更改後，即於開標前離開投標室，依執行法院印製投標單
    背面註記第20項規定，投標無效，原執行法院認其於開標時
    在場，不適用該規定，尚有違誤，爰請求發還所交付之投標
    保證金等語。
二、按執行法院就債務人所有不動產所為之拍賣及投標人應此拍
    賣而為之投標，其性質原與買賣之法律行為無異，除強制執
    行法令所定應行遵守之程式外，並須取決於法院就拍賣條件
    所為之公告或注意事項，俾使遵循同一買賣條件之各個投標
    人得以公平競標。投標人如未遵照強制執行法令暨拍賣公告
    、注意事項所揭示應買方式，其投標行為即不能認為有效。
三、經查，本件拍賣程序，原法院於拍賣期日前所揭示之公告事
    項備註記載：請注意一般公告事項及本院不動產投標須知，
    又據原執行法強制執行投標書注意事項第二點記載請詳閱背
    面關於投標無效之情形，其中第20點記載「開標時投標人不
    在場，經主持開標之法官宣示該不動產開標程序終結前，投
    標人仍未到場」者，應認為投標無效，則投標人須於開標時
    在場，縱未在場，至遲仍須於法官宣示開標程序終結前到場
    ，乃屬原法院所定投標要件之一。抗告人主張其於當天下午
    2 時50幾分離開投標室，就沒有再進去投標室，經本院勘驗
    當天投標室門口及投標室內之錄影光碟內容，抗告人最後係
    於2時58分52秒離開投標室，至3時4分錄影結束止，均未再
    進入，同時間確未見抗告人坐於投標室內，而投標之標匭係
    於3時０分52秒升上，法院人員即開始整理標單，再參諸本
    件拍賣不動產第二次拍賣筆錄所載，開標時，法官呼出價最
    高之甲○○，均無人回應，迄下午4時10分本次拍賣期日開
    標完，均無出現等情，則抗告人所陳其於開標前即離去，未
    參與開標程序一節，應可採信。是依上開說明，其投標應屬
    無效。縱該投標必須在場之規定可能造成投標人尚可藉此於
    投入標單後，反悔規避得標之不合理現象，亦屬原法院斟酌
    所揭示之投標注意事項妥適與否，尚難嗣後認其並非投標之
    效力要件，反而造成投標人對於投標要件之無所適從。原執
    行法院以本件拍賣公告內無記載投標人於開標時需全程在場
    及抗告人係在開標程序進行數分鐘後始離開投標室，並非未
    曾在場，即不得適用辦理強制執行注意事項第47點附件二之
    投標單背面註記第20項規定，主張其投標無效，認為抗告人
    之投標有效，從而駁回抗告人所為發還保證金之聲請，自有
    未合。抗告意旨指摘原裁定不當，聲明廢棄，為有理由。爰
    將原裁定予以廢棄，並更為裁定如主文第2項所示。
四、據上論結，本件抗告為有理由，依強制執行法第30條之1，
    民事訴訟法第492條、第95條、第78條，裁定如主文。
中    華    民    國    95    年    11    月    30    日
                    民事第九庭
                        審判長法  官 黃熙嫣
                              法  官 楊力進
                              法  官 陳玉完
正本係照原本作成。
本裁定除以適用法規顯有錯誤為理由，並經本院許可外，不得再
抗告。如提起再抗告，應於收受後10日內委任律師為訴訟代理人
向本院提出再抗告狀。並繳納再抗告費新台幣１千元。
中    華    民    國    95    年    12    月    4     日
                              書記官 鎖瑞嶺


司法院資訊處製作；財團法人民間司法改革基金會備份。
